【裁判字號】    97,交易,65
【裁判日期】    970912
【裁判案由】    過失傷害
【裁判全文】
臺灣苗栗地方法院刑事判決              97年度交易字第65號
公  訴  人  臺灣苗栗地方法院檢察署檢察官
被      告  乙○○
上列被告因過失傷害案件，經檢察官提起公訴（97年度偵續字第
10號），本院判決如下：
    主  文
乙○○犯過失傷害罪，處有期徒刑肆月，如易科罰金，以新臺幣
貳仟元折算壹日。減為有期徒貳月，如易科罰金，以新臺幣貳仟
元折算壹日。
    犯罪事實及理由
一、犯罪事實：
    乙○○於民國95年11月26日21時20分許，駕駛車號6V-3189
    號自用小客車，沿國道一號高速公路由北往南方向行駛於中
    線車道，途經南向132 公里454 公尺處，欲沿中線車道變換
    至內側車道時，因當時天候狀況為陰天、夜間無照明，乙○
    ○本應依道路交通安全規則第94條第3 項之規定，更注意車
    前狀況，並隨時採取必要之安全措施，且在其自己車輛有開
    大燈之情形下，並無不能注意之情事，竟疏未注意車前狀況
    ，迨發現因故障停放在前方內側車道，由甲○○所駕駛之車
    號R5- 1083號自用小客車（在夜間故障後，佔用車道停車未
    於後方設置警告標誌，亦與有過失）時，已煞車閃避不及，
    因而自後方追撞甲○○之上開車輛，致甲○○之車內乘客即
    其母林黃阿花因此受有肺及胸壁挫傷、左眉裂傷等傷害。
二、證據名稱：
（一）被告於偵、審中之供述。
（二）證人甲○○、林黃阿花於警詢中之證述（甲○○並有偵訊
      證述）。
（三）道路交通事故現場圖及調查報告表及臺灣省竹苗區車輛行
      車事故鑑定委員會鑑定意見書各1 份、現場及車輛毀損照
      片多張。
（四）行政院衛生署苗栗醫院及國軍台中總醫院附設民眾診療服
      務處診斷證明書各1 紙。
三、被告有利證據不採納之理由：
    訊據被告固坦承於上述時、地與告訴人發生車禍，惟矢口否
    認有何過失傷害犯行，辯稱：當時甲○○於車故障後並無任
    何警告標誌或警示燈，被告從遠處根本無法發現而閃避，導
    致煞車不及撞上等，伊無任何過失等語。惟查，據被告自己
    於警詢及檢察官偵訊中分別自承：(1)當時天候下毛毛雨、視
    線不是很清楚、該路段無路燈（就此核與警方所製作之道路
    交通事故調查報告表記載當時天候為陰、夜間無照明相符，
    偵卷(2)第39頁）；(2)看清楚對方車輛時，距離已大約剩10公
    尺，要踩煞車已來不及了（以上兩段均見偵卷(2)第30頁）；
    (3)當時有開大燈（即頭燈），時速約100 公里（偵卷(2)第60
    頁）等情節推斷，若非當時頭燈之照明距離僅有10公尺，就
    是被告並未保持注意車前狀況之狀態，以致發現對方車輛時
    ，距離已剩10公尺。然當時視線不佳，復為夜間無照明設施
    ，倘頭燈之照明距離又僅有10公尺，以其時速100 公里加以
    計算，不到0.3 秒即可行駛達10公尺之距離（1 公里＝1000
    公尺，時速100 公里/ 小時＝100000公尺/ 小時＝27.7公尺
    / 秒；10/27.7 ＝0.3 秒），一般駕駛人為恐在此情形下，
    隨時有突發事故無法應變，應該不敢在照明距離僅有10公尺
    之情況下，以時速100 公里之高速行駛，否則其即有重大過
    失（明知欠缺適當照明以應變突發事故，仍為高速駕駛）。
    因此，無論依照上開所述之經驗法則或罪疑唯輕之事實認定
    原則，均應認為：被告車輛當時頭燈之照明距離其實超過10
    公尺，但因被告疏未注意車前狀況，以致發現對方車輛時，
    已經煞車閃避不及。其有應注意能注意而不注意之過失行為
    ，至為明顯。前開鑑定意見書認定被告有過失之理由，雖與
    本院所述上開理由不同，但其認為被告有過失之鑑定結果，
    則與本院見解相同，可供參考。被告辯稱其無任何過失，顯
    非可採。
四、附記事項
（一）依被告於本院審理中所述，當時有直接向前來詢問處理之
      員警告稱其好像有撞到車子乙節（本院卷第23頁），依目
      前實務向來之見解，可能有構成自首之餘地。但依被告當
      時所遭遇之情形，一般人均會為相同之應對處理，被告事
      後亦未因此坦承過失，對於偵、審程序之節省，並無助益
      ，實欠缺以自首獎勵之實質理由，縱有自首規定之適用，
      亦無須因此予以減輕其刑（現行刑法對於自首係規定得減
      輕，而非必減輕，刑法第62條參照）。
（二）審酌被告先前並無前科，有臺灣高等法院被告前案紀錄表
      1 紙為證；其所為本件過失傷害犯行，告訴人亦與有過失
      ；所造成之傷害結果係肺及胸壁挫傷、左眉裂傷等之傷害
      ，傷害情形非輕；犯後否認犯行，最後僅沈默以對（本院
      卷第24頁），並未表現悔意，亦未賠償被害人損害等一切
      情狀，量處如主文所示之刑，並依法定其易科罰金之標準
      。因本件被告犯行，係侵害被害人身體法益，又未分文賠
      償被害人，定易科罰金標準時，不宜逕以最低標準核定，
      爰予適當提高訂定。
（三）本件情形，符合中華民國96年罪犯減刑條例相關減刑之規
      定，故依法分別宣告其減得之刑及減刑後易科罰金之折算
      標準。
五、應適用之法條：
（一）刑事訴訟法第299 條第1 項前段、第310 條之1 第1 項。
（二）刑法第284 條第1 項前段、第41條第1 項前段。
（三）刑法施行法第1 條之1 第1 項、第2 項前段。
（四）中華民國96年罪犯減刑條例第2 條第1 項第3 款、第7 條
      、第9 條。
六、本判決係依刑事訴訟法第310 條之1 第1 項之規定製作，依
    法僅記載判決主文、犯罪事實、證據名稱、對於被告有利證
    據不採納之理由及應適用之法條，另附記事項因有必要，另
    予記載說明如上，均附此敘明。
本案經檢察官黃棋安到庭執行職務。
中    華    民    國    97    年    9     月    12    日
                    刑事第一庭  法  官  蔡志宏
以上正本證明與原本無異。
如不服本判決，應於判決送達後10日內向本院提出上訴狀（應抄
附繕本），其未敘述上訴理由者，應於上訴期間屆滿後20日內補
提理由書狀於本院，上訴於臺灣高等法院臺中分院。告訴人或被
害人如對於本判決不服者，應具備理由請求檢察官上訴，其上訴
期間之計算係以檢察官收受判決正本之日期為準。
                                書記官  張玉楓
中    華    民    國    97    年    9     月    12    日
附記論罪之法條全文：
刑法第284 條第1 項
因過失傷害人者，處6 月以下有期徒刑、拘役或500 元以下罰金
，致重傷者，處1 年以下有期徒刑、拘役或500 元以下罰金。


司法院資訊處製作；財團法人民間司法改革基金會備份。
